臺灣高等法院民事判決　　　　　　　　 95年度上易字第281號
上　訴　人　乙○○
　　　　　　　　　　　　　　　　樓
訴訟代理人　黃勝文律師
　　　　　　陳怡珍律師
被　上訴人　華鎮建設有限公司
　　　　　　　　　　　　　　　　巷13弄24號
法定代理人　甲○○
訴訟代理人　許永昌律師
上列當事人間履行契約事件，上訴人對於中華民國94年12月30
日臺灣板橋地方法院93年度訴字第988號第一審判決提起上訴，
經本院於96年1月16日言詞辯論終結，判決如下：
    主      文
原判決關於駁回上訴人後開第2項之訴並訴訟費用之裁判（減縮
部分除外）廢棄。
被上訴人應給付上訴人新台幣拾玖萬肆仟伍佰陸拾元，及自民
國93年6月30日起，至清償日止，按週年利率5%計算之利息。
其餘上訴駁回。
第一、二審訴訟費用，由被上訴人負擔5分之2，餘由上訴人負擔
。
    事      實
甲、上訴人方面：
壹、聲明：
一原判決廢棄。
二被上訴人應給付上訴人新臺幣（下同）1,049,280元，及自民
  國93年6月30日起至清償日止，按年息5%計算之利息。
貳、陳述：除與原判決記載相同者外，補稱略以：
一伊前提供所有坐落臺北縣土城市○○○段外冷坑小段27-25號
  面積共71平方公尺土地，供被上訴人規劃，由被上訴人出資興
　建房屋，雙方於89年6月15日訂立合建契約書，並於92年4月1
  日增訂合建增補契約書。依合建契約第4條約定，房屋分配以
  地政機關總樓地板面積計算（含地下室及所有之公共設施），
  以立體方式分法，地主分得46%，建商分得54%之比例，如有增
  減坪，以銷售金額平均值打8折計算作為追加減之依據。而合
  建增補契約書第3條約定；「甲方（即伊）於取得合建之房屋
  ：門牌編號土城市○○路278巷10號10樓及停車位一位後，必
  須退還前第二條之商業本票新台幣參佰萬元正．．．。」，並
  無具體提及分配坪數等事項，充其量僅係顯示被上訴人實際分
  配予伊之情形，且建物設計圖第4點記載：「如有坪數增加或
  減少，依合約書第4條辦理。」，顯見兩造並無變更合建契約
  第4條約定。況若真有變更合建契約第4條約定，被上訴人豈會
  自93年起訴至今均以合建契約第4條為計算基準，而不爰引上
  揭合建增補契約書第3條約定資為抗辯兩造已合意變更原合建
  契約第4條之約定。又觀諸臺灣板橋地方法院（下稱板橋地院
  ）93年度重訴字第237號，其他二位地主即訴外人羅柏青及羅
  江品香訴請被上訴人履行契約之判決，被上訴人與其他地主羅
  柏青及羅江品香間計有簽立合建契約書、協議契約書及切結書
  等，並於切結書內對於房屋分配載有實際計算之約定，反之，
  本件兩造間均無此項切結之約定，足徵被上訴人所辯兩造有以
  伊分得合建房屋A棟10樓房屋、公共設施及停車位一位，作為
  伊依約應分得46%之部分，被上訴人分得合建房屋B、C棟及公
  共設施，作為被上訴人應分得54%之合意云云，顯與事實不符
  ，不足採信。
二依合建契約第4條第1款約定，房屋分配應以地政機關總樓地板
  面積計算，而依臺北縣板橋地政事務所建物測量成果圖（下稱
  建物測量成果圖），系爭建物總樓地板面積為2975.25平方公
  尺，原判決依使用執照計算系爭建物之總樓層面積為2532.24
  平方公尺，顯有錯誤。又伊於原審不知地政機關已繪有測量成
  果圖，亦不知地政機關之樓地板面積與使用執照樓地板面積並
　不相符，伊起訴時僅有被上訴人所提供之使用執照乙紙，方以
  使用執照樓地板面積計算房屋分配面積，基於雙方資訊之不對
　等，伊未能於第一審提出地政機關測量成果圖，顯無可歸責之
  事由。再者，合建契約明定應以地政機關總樓地板面積為計算
  基準，兩造即應受契約之拘束，原判決以系爭建物使用執照樓
　地板面積計算房屋分配面積，業已變動合建契約之內容，係屬
  錯誤，且顯非公平，依民事訴訟法第447條第1項第5款、第6款
  規定，伊於第二審法院主張系爭建物依建物測量成果圖計算總
  樓地板面積為2975.25平方公尺，並無不妥。
三建號第2333號空調室屬公共設施，依合建契約第4條第1款約定
  ：「房屋分配：．．．以地政機關總樓地板面積計算（含地下
  室及所有的公共設施），．．．。」，自應列入房屋分配面積
  ，被上訴人主張建號第2333號空調室位於其所分得之B棟，空
  調室71.01平方公尺不應列入房屋分配面積云云，自不足採。
四又合建契約第4條第1款約定：「房屋分配：依照雙方約定，以
  地政機關總樓地板面積計算（含地下室及所有的公共設施）．
  ．．。」，同條第2款約定：「房屋層數：拾層高級樓房，並
    一樓、地下室停車位共27位，每戶一個車位，由建商與地主
    抽籤分配車位，甲乙雙方不按持分比例。」，是依照合建契
    約第4條第1款之內容，兩造已合意於計算房屋分配面積時，
    將地下室及所有的公共設施面積計入總樓地板面積中計算而
    不予扣除，兩造另於第4條第2款約定停車位不按持分比例分
    配而以抽籤決定，係因車位無法切割而為利用，僅以車位總
    數分配，尚難以持分比例分配計算確切應分得之車位面積，
    故針對車位分配所為之合意，非謂計算房屋分配面積時，即
    應將停車位予以扣除，否則兩造自會將第4條第1款約定中「
    含地下室及所有的公共設施」之字語予以刪除。且地政機關
    於測量時根本不會特別針對停車位之面積加以計算，僅係計
    算整個地下室公共空間之面積，總計為504.49平方公尺，惟
    其內大部分均為停車空間及防空避難室之公共空間，所謂停
    車位之面積根本無從確認。故計算地主應分得面積時，自不
    應扣除地下室停車位面積，被上訴人主張建號第2332號停車
    空間504.49平方公尺不得列入房屋分配面積云云，亦有未當
    。
五伊提供之土地面積中雖有6.92平方公尺之道路用地，然該部分
  之土地並未分割而一併移轉予被上訴人，且訂約當時，並無約
  定依實際建築基地計算房屋分配面積，伊移轉之道路用地亦供
　合建房屋之道路使用，被上訴人未將道路用地返還伊，亦未對
  伊為任何補償，若於計算房屋分配面積時逕自扣除，不僅與訂
  約當時真意有違，對伊亦顯有不公，況依民事舉證責任之分配
  原則，當事人間之契約既未約定計算時應將道路用地扣除，被
　上訴人驟然主張應將道路用地扣除，即應對此負舉證之責，被
  上訴人既從未舉證有此約定，即應回歸契約真意，將全部土地
　作為計算基礎，是以計算房屋分配面積時，自不應將道路用地
  面積扣除。
六從而，地主全體應分得系爭合建建物總面積為1209.68平方公
  尺【計算式：（總樓層面積2975.25平方公尺－總獎勵面積345
  .52 平方公尺）X46%=1209.68（以下，小數點三位數以下四捨
  五入），其他二位地主分得A棟建物，即門牌號碼為臺北縣土
  城市○○路279巷10弄10號（下稱A棟房屋）2樓至9樓房屋，伊
  分得A棟10樓房屋，地主共分得905.87平方公尺【3樓至10樓面
  積：(主建物65.55+陽台6.94+雨遮7.11+地下停車位以外之共
  同使用部分23.09〈計算式：540.04X4275/100000=23.08671〉
  ）X8+ 2樓面積：(主建物57+陽台2.72+雨遮5.62+地下停車位
  以外之共同使用部分19.01〈計算式：540.04X3520/100000=19
  .009408 〉)X1=905.87 】，總計地主應分得部分短少303.84
  平方公尺，伊短少部分，依比例為36.14平方公尺（303.84X
  71/597=36.14)，約10.93坪，以當地市價每坪166,000元計算
  ，8折為132,800元，分配不足部分，被上訴人應賠償伊1,451,
  504元。又伊同意以另二位地主在另案（即板橋地院95年度重
  訴字第237號）請求被上訴人履行契約事件中主張之市價每坪
  120,000元計算，8折為96,000元，就分配不足部分，被上訴人
  亦應賠償伊1,049,280元。
、證據：除援用原審提出者外，補提建物測量成果圖、不動產
　　契約書。
乙、被上訴人方面：
壹、聲明：上訴駁回。
貳、陳述：除與原判決記載相同者外，補稱略以：
一系爭合建案原本設計為7樓建築，嗣變更為10樓建築，兩造乃
  於建物設計圖記載「1.地主分得A棟 (即清水路278巷10弄10號
  )；2.建商分得B、C棟 (即清水路278巷10弄6及8號)，獎勵面
  積歸建商所得」，嗣於92年4月1日簽訂合建增補契約書，於第
  3條約定：「甲方 (即上訴人)取得合建之房屋：門牌編號土城
  市○○路278巷10號10樓及停車位一位後，必須退還前第二條
  之商業本票新台幣參佰萬元正，且將土地之抵押權設定新台幣
  肆佰萬元正塗銷完畢 (抵押權塗銷登記費用由乙方支付)」，
  及第4條約定「甲方於取得合建房屋後，必須無條件退回合建
  房屋保證金．．．。」。而系爭合建契約記載「如有增減坪，
  以銷售金額平均值打8折計算為基準作為追加減之依據」等語
  ，於合建增補契約書內已不復見，堪認兩造有以上訴人分得A
  棟10樓房屋、公共設施及停車位一位，作為上訴人依約應分得
  46%之部分，伊分得B、C棟及公共設施，作為伊應分得54%之合
  意，伊業已移轉A棟10樓房屋予上訴人，並無給付不完全情事
  。
二縱認上訴人分得之A棟10樓房屋面積，不足原定合約所定之46%
  ，系爭合建建物總樓地板面積依使用執照計算應為2532.24平
  方公尺，上訴人主張以依系爭合建契約書第4條第1點約定，應
  以建物測量成果圖計算系爭合建建物總樓地板面積為2975.25
  平方公尺，並不可採。蓋系爭合建建物依使用執照計算總樓地
  板面積為2532.24平方公尺，係上訴人於原審所提出之主張及
  證據，原審並將之列為不爭執事項，依民事訴訟法第270條之1
  第3項本文規定，上訴人自應受拘束。又上訴人於92年12月10
　日與訴外人鄭麒麟簽訂不動產契約書，將其所分得A棟10樓之
  房屋出售予鄭麒麟，該不動產契約書第2條約定：「土地、建
  物標示以登記簿謄本或所有權狀記載之面積為準。」，且建物
  標示第10層面積65.55平方公尺及雨遮陽台面積分別為6.94、
  7.11平方公尺，均與建物登記謄本登記之面積相同，上訴人辯
  稱於原審不知地政機關繪有測量成果圖云云，顯係臨訟卸責之
  詞，不足採信。從而，原判決依使用執照計算系爭合建建物總
  樓層面積為2532.24平方公尺，並無錯誤，上訴人主張應依系
  爭合建契約書第4條第1款約定，系爭合建建物以建物測量成果
  圖計算總樓地板面積為2975.25平方公尺，並不可採。
三又縱認系爭合建案應以地政機關總樓地板面積2975.25平方公
　尺為計算分配基礎，兩造約定獎勵面積345.52平方公尺由伊取
  得，不應列入房屋分配面積；伊分得B棟房屋，建號第2333號
  空調室位於B棟，故該空調室71.01平方公尺亦不應列入房屋分
  配面積內；系爭合建案採一戶一車位之方式以抽籤分配，車位
  不按持分比例分配，若將停車空間列入房屋分配面積，又將停
  車空間不依持分比例分配停車位，停車空間無疑重複計算、分
  配，故停車空間即建號第2332號504.49平方公尺亦不應列入房
  屋分配面積。又上訴人提供之71平方公尺土地中有6.92平方公
  尺之既成道路面積，依臺灣省建築管理規則第5條規定，該道
  路面積用地不得作為建築面積之一部分，足見該道路面積對於
  本件之樓層面積毫無貢獻，且兩造於合建契約第4條約定：「
  房地分配比率計算：．．．按現行法規所允許的建蔽率與容積
  率來計算」，足徵兩造有道路用地不列入房屋分配面積計算之
  合意，故計算房屋分配面積時，自應將道路面積扣除而不列入
  分配。從而上訴人與其他二位地主合計應分得之樓地板面積為
  944.95平方公尺【計算式：（總樓層面積2975.25平方公尺－
  總獎勵面積345.52平方公尺－建號第2332號停車空間504.49平
  方公尺－建號第2333號空調室71.01平方公尺）X46%=944.9458
  平方公尺】。其他二位地主分得A棟2樓至9樓房屋，上訴人分
  得A棟10樓房屋，地主共分得905.87平方公尺【3樓至10樓面積
  ：(主建物65.55+陽台6.94+雨遮7.11+地下停車位以外之共同
  使用即建號2331號部分23.09〈計算式：540.04X4275/100000=
  23.08671〉）X8+2樓面積：(主建物57+陽台2.72+雨遮5.62 +
  地下停車位以外之共同使用即建號2331號部分19.01〈計算式
  ：540.04X3520 /100000=19.009408〉)X1=905.87 】，總計地
  主應分得部分短少39.08平方公尺。惟上訴人短少部分，依比
  例為4.42平方公尺【39.08X (71-6.92)/597-30.40)=4.42】，
  折合為1.34坪，依伊委託訴外人先風企劃社銷售A棟房屋所定
  之平均銷售底價102,300元之8折計算，僅為109,600元，上訴
  人請求伊賠償1,049,280元，亦有未當。
、證據：除援用原審提出者外，補提設計圖、建物所有權狀、
    合建增補契約書、板橋地院95年度重訴字第237號民事判決
    、委託銷售契約、建號第2331、2332、2333號建物登記第二
    類謄本為證。
    理      由
一上訴人主張：伊前提供所有坐落臺北縣土城市○○○段外冷坑
　小段27-25號面積共71平方公尺土地（包含6.92平方公尺之道
  路用地），供被上訴人規劃，由被上訴人出資興建房屋，兩造
  於89年6月15日訂立合建契約書，並於92年4月1日增訂合建增
  補契約書。依合建契約第4條約定，房屋分配以地政機關總樓
  地板面積計算（含地下室及所有之公共設施），以立體方式分
  法，地主分得46%，建商分得54%之比例，如有增減坪，以銷售
  金額平均值打8折計算作為追加減之依據，獎勵面積由被上訴
  人取得。詎被上訴人未依約分配，經計算結果伊分配不足之坪
  數為36.14平方公尺（約合10.93坪），以當地市價每坪166,00
  0元計算，8折為132,800元，分配不足部分，被上訴人應賠償
  伊1,451,504元，伊同意以另二位地主在另案（即板橋地院95
  年度重訴字第237號）請求被上訴人履行契約事件中主張之市
  價每坪120,000元計算，8折為96,000元，就分配不足部分，被
  上訴人亦應賠償伊1,049,280元等情，爰依合建契約之法律關
  係與民法不完全給付之規定，求為判命被上訴人給付伊1,049,
  280元及自起訴狀繕本送達翌日即93年6月30日起至清償日止，
  按年息5%計算之利息之判決（上訴人於原審請求被上訴人給付
  1,100,000及自起訴狀繕本送達翌日起至清償日止，按年息5%
  計算之遲延利息，嗣於本院減縮如上）。
二被上訴人則以：合建契約第4條第1款約定地主分得46%，建商
  分得54%之分配比率，兩造業已同意變更為上訴人分得A棟10樓
  房屋、公共設施及停車位一位，伊分得B、C棟及公共設施，伊
  業已移轉A棟10樓房屋予上訴人，並無給付不完全情事，上訴
  人無由請求伊賠償。縱認兩造未變更原分配比率，而上訴人分
  得之A棟10樓房屋面積，不足原合約所定之46%，系爭合建建物
  總樓地板面積依使用執照所載2532.24平方公尺計算，係上訴
  人於原審所提出之主張及證據，原審並將之列為不爭執事項，
  依民事訴訟法第270條之1第3項本文規定，上訴人自應受拘束
  ，因此，原判決依使用執照計算系爭合建建物總樓層面積為
  2532.24平方公尺，並無錯誤，上訴人主張應依系爭合建契約
  書第4條第1款約定，系爭合建建物以建物測量成果圖計算總樓
  地板面積為2975.25平方公尺，並不可採。又縱系爭合建房屋
  依建物測量成果圖計算總樓地板面積為2975.25平方公尺，於
  扣除獎勵面積345.52平方公尺、B棟空調室71.01平方公尺、停
  車空間504.49平方公尺及上訴人提供之土地中有6.92平方公尺
  之既成道路面積後，上訴人與其他二位地主合計應分得之樓地
  板面積為944.95平方公尺，而其他二位地主分得A棟2樓至9樓
  房屋，上訴人分得A棟10樓房屋，地主共分得905.87平方公尺
  ，總計地主應分得部分短少39.08平方公尺，上訴人短少部分
  ，依比例為4.42平方公尺，折合為1.34坪，依A棟房屋平均銷
  售底價102,300元之8折計算，為109,666元（即102,300×0.8
  ×1.34＝109,666元），上訴人請求伊賠償1,049,280元，亦有
  未當等語，資為抗辯。
三兩造不爭執事實
(一)兩造於89年6月15日就上訴人所有臺北縣土城市○○○段外冷
  水坑小段第27-25號土地總面積71平方公尺訂立合建契約，約
  定：「房地分配比率計算：甲方（即上訴人）取得之房屋、應
  按現行法規所允許的建蔽率與容積率來計算。雙方約定如下：
  1.房屋分配：依照雙方約定，以地政機關總樓地板面積計算（
    含地下室及所有之公共設施），以立體方式分法，地主（即
    上訴人）分得46%（就是房屋左前端），建商（即被上訴人
    ）分得54%（就是房屋後端）之比例，如有增減坪，以銷售
    金額平均值打八折計算作為追加減之依據。獎勵面積由建商
    所得。2.房屋層數：拾層高級樓房，並一樓、地下室停車位
    共27位，每戶一個車位，由建商與地主抽籤分配車位，甲乙
    雙方同意車位台抽籤分配（如圖）不按持分比例分配。3.土
    地產權亦由甲、乙雙方按房屋分得之比率，取得所有權。」
    （第4條）。嗣於92年4月1日，兩造復簽立合建增補契約，
    約定；「甲方（即上訴人）於取得合建之房屋：門牌編號土
    城市○○路278巷10 號10樓及停車位一位後，必須退還前第
    二條之商業本票新台幣參佰萬元正．．．。」（第3條）（
    合建契約書、合建增補契約書、臺北縣土城市○○○段外冷
    水坑小段27-25號土地登記謄本，原法院卷(一)6-15頁，卷(二)
    18頁）。
(二)系爭合建建物之獎勵面積共為345.52平方公尺，兩造約定由被
  上訴人取得（被上訴人所提合建契約書、黃明裕證言、兩造不
  爭，原法院卷(一)30-38、71頁、卷(二)22、23頁）。
(三)上訴人提供之土地中含有道路用地面積6.92平方公尺（兩造不
  爭，原法院卷(二)72頁）。
(四)上訴人與其他二位地主羅柏青、羅江品香共提供597平方公尺
  之合建土地（另二位地主提供之土地為與系爭土地同所之
  27-23、27-24號土地），其中道路面積共為30.4平方公尺（臺
  北縣土城市○○○段外冷水坑小段27-23號地土地登記謄本、
  兩造同意作廢之設計圖，原法院卷(一)16頁、卷(二)62頁）。
(五)系爭合建建物依使用執照計算總樓地板面積為2532.24平方公
  尺。依地政機關所登記之總樓地板面積為2975.25平方公尺，
  其中停車空間（建號2332）面積為504.49平方公尺，B棟空調
  室（建號2333）面積為71.01平方公尺，地下停車位以外之共
  同使用部分（建號2331）面積為540.04平方公尺 (臺北縣政府
  工務局使用執照存根、臺北縣板橋地政事務所建物測量成果圖
  、兩造不爭、建物登記謄本，原法院卷(二)17頁、本院卷26-56
  、119頁反面、170-172、179頁)。
(六)上訴人實際分得面積為102.69平方公尺（不含分得之停車位面
  積19.51平方公尺），與另二位地主實際分得面積之總和則為
  905.87平方公尺（不含停車位）（臺北縣土城市○○路278巷
  10弄10號10樓之建物登記謄本、兩造不爭，原法院卷(一)17、16
  5頁、本院卷177頁反面）。
(七)上訴人將其所分得之A棟10樓之房屋，以總價4,450,000元售予
  訴外人鄭麒麟，每坪銷售金額為120,368元（不動產契約書、
  兩造不爭，本院卷94-101、119頁反面）。
(八)其他二位地主另案訴請被上訴人履行契約，主張銷售金額為每
  坪120,000元（板橋地院95年度重訴字第237號判決，兩造不爭
  ，本院卷113-117、119頁反面）。
四本件爭點及本院判斷
(一)原合建契約第4條有關分配比例及面積減少補償之約定是否因
  兩造就分配樓層特定後而有變更？
  查，依合建契約第4條第1款約定：「房屋分配：依照雙方約定
  ，以地政機關總樓地板面積計算（含地下室及所有之公共設施
  ），以立體方式分法，地主（即上訴人）分得46%（就是房屋
  左前端），建商（即被上訴人）分得54%（就是房屋後端）之
  比例，如有增減坪，以銷售金額平均值打八折計算作為追加減
  之依據。獎勵面積由建商所得。」，此乃兩造有關合建房屋分
  配比例及面積減少補償之約定。雖兩造另簽立之合建增補契約
  書第3條約定；「甲方（即上訴人）於取得合建之房屋：門牌
  編號土城市○○路278巷10號10樓及停車位一位」，然依被上
  訴人提出之建物設計圖記載：「1.地主（即上訴人與訴外人羅
  柏青、羅江品香）分得Ａ棟。2.建商（即被上訴人）分得Ｂ、
  Ｃ棟，獎勵面積由建商所得。‥‥4.如有坪數增加或減少，依
  合約書第4條辦理。」（本院卷73頁），顯見上開增補契約之
  約定，無非係就原合建契約約定地主取得合建房屋左前端位置
  ，於房屋門牌編定後特予載明，尚難認兩造已合意變更原合建
  契約有關分配比例及面積減少補償之約定。又其他二位地主羅
  柏青及羅江品香另案訴請被上訴人履行契約事件，雖經板橋地
  院以依該二位地主與被上訴人於91年9月3日簽訂之切結書內容
  ，認定雙方就合建契約有關地主46%及建商54%之分配比例之約
  定，已合意變更如切結書所載為就雙方實際分得之部分予以特
  定並具體化之協議等情，有該院93年度重訴字第237號民事判
  決在卷可按（見本院卷113 -117頁），縱令是實，然被上訴人
  係與三位地主分別簽立合建契約，而兩造間並無簽立如被上訴
  人與另二位地主所簽切結書或相同內容之文件之事實，為被上
  訴人所不爭，故上訴人並不受被上訴人與另二位地主簽訂前揭
  切結書之拘束。因此，被上訴人抗辯：兩造已合意變更原有關
  分配比例約定為上訴人分得合建房屋A棟10樓房屋、公共設施
  及停車位一位，被上訴人分得合建房屋B、C棟及公共設施，已
  無面積減少補償之問題云云，要無足採。
(二)本件系爭合建契約計算之總樓地板面積應以使用執照或建物測
  量成果圖記載為準？
  按民事訴訟法第270條之1第3項規定：「當事人就其主張之爭
  點，經依第1項第3款或前項為協議者，應受其拘束。但經兩造
  同意變更，或因不可歸責於當事人之事由或依其他情形協議顯
  失公平者，不在此限。」查，兩造於原審固同意依系爭合建建
  物之使用執照計算總樓板面積為2532.24平方公尺，惟兩造合
  建契約第4條第1款係約定，房屋分配係以地政機關總樓地板面
  積計算，而非以使用執照所載面積計算，兩造應受該約定拘束
  ，約定以系爭建物使用執照樓地板面積計算房屋分配面積，業
  已變動合建契約之內容，且上訴人僅為合建之地主，有關合建
  案之規劃、設計、申請及建築均由建商之被上訴人負責或委請
  專人辦理，故使用執照及建物測量成果圖均由被上訴人持有，
  自無疑義。而被上訴人並未舉證證明其於上訴人原審起訴前即
  已將使用執照及建物測量成果圖等有關合建房屋總樓地板面積
  計算之文件交付上訴人，雖上訴人於92年12月10日就其所分得
  A棟10樓之房屋與訴外人鄭麒麟簽訂房地產買賣契約，並於契
  約書第2條約定: 「土地、建物標示以登記簿謄本或所有權狀
  記載之面積為準。」及於建物標示欄記載相關面積，然上開買
  賣事宜，上訴人係委由代書辦理，且所載者僅A棟10樓之房屋
  面積，而非系爭合建建物之總面積，有房地產買賣契約在卷可
  憑（本院卷93-101頁），故上訴人主張：伊於原審不知地政機
  關已繪有測量成果圖，亦不知地政機關之樓地板面積與使用執
  照樓地板面積並不相符，伊起訴時僅有被上訴人所提供之使用
  執照乙紙，方同意以使用執照樓地板面積計算房屋分配面積，
  基於雙方資訊之不對等，伊未能於第一審提出地政機關測量成
  果圖，顯無可歸責之事由等語，尚非子虛。何況縱令上訴人於
  提起本件訴訟前已持有使用執照及建物測量成果圖，然其僅係
  提供土地合建，並非以建築為業，亦難期其對於依建築技術規
  則建築設計施工編第1條第5款本文、第162條規定，使用執照
  房屋樓地板面積之計算係以建築物外牆之中心線以內之面積為
  房屋樓地板面積，且雨遮不計入房屋樓地板面積，建物測量成
  果圖則以建築物外牆之外緣以內之面積為房屋樓地板面積，且
  雨遮亦計入房屋樓地板面積內，致使用執照面積與建物測量成
  果圖面積並不相符乙情知悉。而系爭合建建物依地政機關測量
  之總樓地板面積（即建物測量成果圖面積）為2,975.25平方公
  尺，依使用執照則為2532.24平方公尺（如上述不爭(六)），故
  以使用執照為系爭合建契約之總樓地板面積計算基準，對上訴
  人亦顯失公平。因此，上訴人於本審改而主張：依地政機關製
  作之建物測量成果圖計算系爭建物總樓地板面積為2975.25平
  方公尺等語，要非全然無據，應予准許。
(三)地下室（不含停車空間，建號第2331號）、B棟空調室（建號
  第2333號）及停車位（含一樓及地下室，即建號第2332號）是
  否不列兩造分配面積中計算？
1.查，兩造關於合建房地之分配計算方式，乃於系爭合建契約書
  中第4條明訂，依該條第1款約定：「房屋分配：依照雙方約定
  ，以地政機關總樓地板面積計算（含地下室及所有之公共設施
  ），以立體方式分法，地主分得46%，建商分得54%之比例，如
  有增減坪，以銷售金額平均值打八折計算作為追加減之依據。
  獎勵面積由建商所得。」，可知兩造就計算分配之總樓地板面
  積，除同意獎勵面積由建商（被上訴人取得）取得，不予列計
  外，已明白約定包含地下室及所有之公共設施在內，而地下室
  除停車空間外，尚有面積153.87平方公尺為防空避難室等之共
  同使用用途（即建號第2331號），此部分與B棟空調室（建號
  第2333號）均屬公共設施，乃兩造所不爭，並有建物登記謄本
  在卷可稽（本院卷168、169、179頁），依約自應列入兩造分
  配之面積中計算。因此，被上訴人抗辯：建號第2333號空調室
  位於其所分得之B棟，該空調室71.01平方公尺及地下室（2331
  建號）不應列入房屋分配面積云云，與上開約定不符，尚無足
  取。
2.又依系爭合建契約第4條第2款約定：「房屋層數：拾層高級樓
  房，並一樓、地下室停車位共27位，每戶一個車位，由建商與
  地主抽籤分配車位，甲乙雙方不按持分比例分配。」，係因停
  車位無法切割而為利用，且為顧及每戶均有停車位，乃以停車
  位總數按建商及地主各取得合建房屋戶數而為分配，並約明不
  按同條第1款之分配比例（即地主46%，建商54%）計算。且地
  下室除停車位空間外，尚有防空避難室等之共同使用部分，並
  分別編定為建號第2331號及第2332號，有建物測量成果圖及建
  物登記謄本可憑（本院卷27、28、168-172頁），雖建號第233
  2號建物登記謄本登載用途為停車空間兼防空避難室，然該謄
  本內之其他登記事項仍記載為停車位共計28位，足見上開建號
  乃地政機關就停車位所為之編定。因此，上訴人主張：地下室
  因無法區分避難室及停車位之面積，應依合建契約第4條第1款
  約定，全部列入計算云云，尚屬無據。故被上訴人抗辯：兩造
  已另約定停車位不按持分比例分配，因此計算分配面積時，應
  將地下室停車位面積扣除等語，堪予採信。
(四)道路用地面積應否不列入比例內計算？
  按面臨現有巷道為單向出口長度在40公尺以下，雙向出口在80
  公尺以下，寬度不足4公尺者者，以該巷道中心線為準，兩旁
  均等退讓，以合計達到4公尺寬度之邊界線作為建築線，巷道
  長度超過上開規定者，兩旁亦應均等退讓，以合計達到6公尺
  寬度之邊界線作為建築線，但面臨工業區○○○巷道之基地，
  應以合計達8公尺寬度之邊界線作為建築線，94年月20日廢止
  前之臺灣省建築管理規則第5條第1項第1款定有明文（按該規
  則於本件兩造訂約及上訴人登記取得其分配所得之建物時仍屬
  有效之法規）。查，依合建契約第4條第1款約定，地主分得46
  %，此部分係由上訴人與另二位地主羅柏青、羅江品香按各其
  等提供合建土地面積比例分配之事實，為兩造所不爭，而羅柏
  青、羅江品香於另案訴請被上訴人履行契約事件，亦依此計算
  面積短少補償之依據，有板橋地院93年度重訴字第237號民事
  判決在卷可按。兩造所爭執者乃為上訴人或其他地主所提供之
  土地中為道路使用部分，應否扣除。本案兩造合建建物之基地
  因面臨巷道，依照上開臺灣省建築管理規則規定該巷道需有6
  公尺寬度，兩旁均因此退讓，並以邊界線作為系爭建物之建築
  線，亦即上訴人所有之27-25號土地與另地主所有之27-24號土
  地均因系爭合建案建築線退讓之故致需提供土地面積共30.4
  平方公尺為道路用地，為兩造所不爭（如上述不爭事實(四)），
  並有本案建築線指示（定）申請書在卷可憑（原法院卷(二)第39
  頁）。又上訴人提供之27-25號土地面積中雖有6.92平方公尺
  之道路用地，然該部分之土地並未分割，連同用為建築基地之
  土地於合建前已全部移轉予被上訴人規劃合建案使用，且被上
  訴人於合建完成後，亦未將該道路用地返還上訴人，且未對上
  訴人為任何補償之事實，為被上訴人所不爭，是若於計算房屋
  分配面積時逕自扣除道路部分，對上訴人顯屬不公。雖兩造於
  合建契約第4條本文約定，上訴人取得之房屋，應按現行法規
  所允許之建蔽率與容積率來計算，然此乃指計算上訴人取得房
  屋面積之基準，與地主彼此間如何就合建契約約定地主可取得
  總樓板面積46%予以分配無涉。被上訴人既未舉證證明兩造於
  訂立系爭合建契約當時，有依實際建築基地計算房屋分配面積
  之合意。因此，上訴人主張：計算房屋分配面積有關地主分配
  比例時，不應將道路用地面積扣除等語，尚非全無可採。
(六)上訴人分配之面積有無短少？查，兩造雖約定地主分得合建房
  屋比例為總樓地板面積46%，惟被上訴人既分別與地主簽訂合
  建房屋，上訴人亦係本於其與被上訴人間之約定而為本件請求
  ，如上述，則計算上訴人應分得樓地板面積有無短少時，自不
  因其他二位地主實際分得面積而受影響，而應依被上訴人與上
  訴人之約定計算之。故依上述計算基準，上訴人應分得之樓地
  板面積為116.27平方公尺【計算式：（總樓地板面積2975.25
  平方公尺－總獎勵面積345.52 平方公尺－建號第2332號停車
  空間504.49平方公尺）X46%×（上訴人提供之土地面積71平方
  公尺）／（三位地主提供之土地總面積597平方公尺）=116.27
  平方公尺，小點數後第三位以下四捨五入】，而上訴人現分得
  之房屋面積為102.69平方公尺（不含分得之停車位面積19.51
  平方公尺，如上述不爭事實(七)）（因兩造已就停車位部分合意
  以抽籤決定，而不按約定之分配比例分配，故計算上訴人分得
  面積時，停車位面積部分即不應列入計算），可見上訴人分得
  之面積短少13.58平方公尺（即應分得面積116.27平方公尺－
  現分得面積102.69平方公尺＝13 .58 平方公尺），約合短少
  4.11坪（即13.58×0.3025＝4.11 ，小點第三位以下四捨五入
  ）。
(七)上訴人得請求補償之金額為何？
  按當事人因妨礙他造使用，故意將證據滅失、隱匿或致礙難使
  用者，法院得審酌情形認他造關於該證據之主張或依該證據應
  證之事實為真實，民事訴訟法第282條之1定有明文。查，上訴
  人將其所分得之A棟10樓之房屋，以總價4,450,000元售予訴外
  人鄭麒麟，每坪銷售金額為120,368元，及其他二位地主羅柏
  青、羅江品香另案訴請被上訴人履行契約，主張銷售金額為每
  坪120,000元之事實，為兩造所不爭（如上述不爭事實(七)、(八)
  ）。被上訴人雖抗辯：伊委託訴外人先風企劃社銷售A棟房屋
  所定之平均銷售底價102,300元之8折計算為81,840元云云，惟
  此僅為被上訴人委託第三人出售之底價，並非實際銷售之價格
  ，已與兩造約定以銷售價格平均值之8折計算不合。而被上訴
  人就其分得之合建房地固委託第三人銷售，然因其仍為該房地
  之出賣人，對成交之買賣價格自是知之甚詳，但其卻拒不提出
  相關買賣契約，致上訴人無法就該證據而為主張，本院審酌上
  開地主實際買賣之價格後，認上訴人主張系爭合建房地之銷售
  金額平均值為每坪120,000元，應屬真實。故依該平均值之8折
  計為96,000元，而就上訴人分配面積不足部分，被上訴人應賠
  償上訴人394,560元（即4.11坪×96,000元＝394,560元）。
五綜上所述，上訴人本於合建契約及不完全給付之法律關係，請
  求上訴人給付1,049,280元，及自93年6月30日起清償日止，按
  週年利率5%計算之利息，於394,560元之本息部分，為有理由
  ，逾此範圍之請求，則屬無據。原審就上開應准許部分，為上
  訴人敗訴判決，尚有未洽，上訴意旨求予廢棄改判，為有理由
  ，爰由本院予以廢棄改判如主文第2項所示。又上開准許部分
  ，因命被上訴人給付之金額未逾1,500,000元，於本院宣判後
  ，即告確定，無為假執行宣告之必要，原判決駁回此部分上訴
  人假執行之聲請，理由雖有未合，結論仍無二致，並無廢棄必
  要，至原判決駁回上訴人超過上開應准許部分及假執行宣告，
  理由雖有不同，結論並無二致，仍應予維持，上訴意旨，指摘
  此部分原判決不當，聲明廢棄，為無理由，應予駁回。
六本件法律關係已經明確，兩造其餘陳述，無礙本院判斷，爰不
  再一一論述，附此敘明。
七據上論結，本件上訴為一部有理由，一部無理由。依民事訴訟
  法第450條、第449條第2項、第79條，判決如主文。
中　　華　　民　　國　　96　　年　　1 　　月　　30　　日
　　　　　　　　　  民事第九庭
                      　審判長法　官  黃熙嫣
　　　　　　　　　　          法　官  呂太郎
　　　　　　　　　　          法　官  楊力進
正本係照原本作成。
不得上訴。
中　　華　　民　　國　　96　　年　　1　　月　　31　　日
                              書記官  劉家聲
